臺灣高雄地方法院刑事判決　　　　　　　98年度訴字第1162號
　　　　　　　　　　　　　　　　　　　98年度易字第916號
公　訴　人　臺灣高雄地方法院檢察署檢察官
被　　　告　黃淑萍


指定辯護人　本院公設辯護人黃秋葉
上列被告因強盜等案件，經檢察官提起公訴（98年度少連偵字
第57、76、85號），本院判決如下：　　
    主  文
戊○○被訴如附表甲所示之罪部分，不受理。
其餘被訴如附表乙所示之罪部分，均無罪。
    理  由
壹、檢察官公訴意旨略以：
一、戊○○綽號「豆花阿姨」，與少年林○慶（民國00年00月00
    日生，年籍詳卷，由臺灣高雄少年法院為感化教育之保護處
    分）、少年李○鳳（民國00年0 月0 日生，年籍詳卷）、張
    ○琇（民國00年0 月00日生，年籍詳卷）、陳○鈴（民國00
    年00月0日生，年籍詳卷）、少年張○琇（民國00年0月00日
    生，年籍詳卷）均為朋友關係，乙○○○為少年李○鳳之母
    ，黃玉祥則為少年李○鳳之母乙○○○之乾爹。詎戊○○竟
    為下列行為：
㈠、於97年10月24日凌晨3 時許，在高雄市左營區某處鐵路旁，
    戊○○夥同少年林○慶，共同基於使少年李○鳳行無義務之
    事之犯意聯絡，藉口假藉少年李○鳳損壞少年張○琇機車為
    由，脅迫少年李○鳳稱：妳要給我一個交代等語，而少年李
    ○鳳為免遭戊○○、少年林○慶報復，旋即允若提供戊○○
    、少年林○慶免費招待啤酒，而行前開無義務之事。豈料戊○○、少年林○慶仍不因此而滿足，竟另共同基於傷害少年
    李○鳳身體之犯意，由少年林○慶接續以徒手之方式毆打少
    年李○鳳身體致其成傷（98年度少連偵字第85號犯罪事實㈠
    ）。
㈡、繼於97年10月24日19至20許，戊○○、少年林○慶另共同基
    於強制之犯意聯絡，強制少年李○鳳同行至黃玉祥位於高雄
    市○○區○○路00號9 樓之10住處找黃玉祥索取金錢花用，
    而以此強暴之方式，妨害少年李○鳳行使自由離去之權利。
    至上址後，戊○○、少年林○慶又基於共同意圖為自己不法
    之所有之恐嚇取財之犯意聯絡，藉故少年李○鳳積欠其姪女
    少年陳○鈴債務，並當場以徒手歐打少年李○鳳耳光之肢體
    強暴、言詞脅迫之方式恐嚇黃玉祥，致使黃玉祥因而心生畏
    懼，並依戊○○、少年林○慶之要求，當場將新台幣（下同
    ）3000元交付戊○○，至此，戊○○與少年林○慶又強制少
    年李○鳳一同離去，返回戊○○位於高雄市○○○路00巷00
    號住處內，接續妨害少年李○鳳離去之權利。之後，戊○○
    再與少年林○慶基於恐嚇取財之共同犯意聯絡，由戊○○向
    少年李○鳳恐嚇稱：妳必須向黃玉祥再拿2000元，否則要找
    少年陳○鈴兄弟對少年李○鳳報復等將加害少年李○鳳生命
    、身體之語恐嚇少年李○鳳，使少年李○鳳心生畏怖，致生
    危害於少年李○鳳生命、身體之安全。後因少年李○鳳未交
    付上款，戊○○與少年林○慶始未能得逞（98年度少連偵字
    第85號犯罪事實㈡、㈢）。
㈢、嗣於97年11月中旬某日時許，戊○○及少年林○慶另共同基
    於強盜犯意，在高雄市三民區中都街附近之某菜市場內，見
    少年李○鳳獨自在路上行走，遂趨前圍住少年李○鳳並命少
    年李○鳳將隨身攜帶之背包倒出，致使少年李○鳳不能抗拒
    ，渠等見該背包內有手機1 支後旋即強行取走。渠等離去之
    際，復向少年李○鳳恐嚇稱：要取回手機，要拿2,000 元給
    他們等語，使少年李○鳳心生畏懼（98年度少連偵字第57、
    76號犯罪事實二）。
㈣、又於97年12月15日16時30分許，戊○○及少年林○慶假藉日
    前因遭乙○○○毆打，竟共同基於傷害人之身體之犯意，由
    戊○○騎乘不詳車號之機車附載少年林○慶共同前往乙○○○位於高雄市○○區○○路0 號7 樓之4 之住處外，適見乙○○○獨自1 人在其住處外，戊○○見機不可失，遂趨前由
    其手持安全帽毆打乙○○○左手臂、少年林○慶則係手持鋁
    棒毆打乙○○○頭部及右腋下。致乙○○○手有頭部外傷、
    左手臂瘀傷及右腋下不為瘀傷約5X4 公分之傷害（98年度少
    連偵字第57、76號犯罪事實三）。
㈤、復再於98年2 月1 日19時30分許，戊○○及少年林○慶在高
    雄市新興區自強二路與大同二路口，適見甲○○1人 獨自在
    路上行走，且因甲○○未交付上開金錢，竟又共同基於傷害
    人之身體之犯意，由戊○○趨前阻止少年李○鳳離去，並制
    止他人靠近，再由少年林○慶持鋁製球棒毆打少年李○鳳，
    致少年李○鳳受有腹壁挫傷及四肢多處挫傷等傷勢（98年度
    少連偵字第57、76號犯罪事實四）。
二、因認被告戊○○所為，上開一之㈠，係犯刑法第304 條第1
    項之強制罪、第277 條第1 項傷害罪（參起訴書事實欄所載
    「戊○○、少年林○慶、、，竟另共同基於傷害少年李○鳳
    身體之犯意，、、徒手之方式毆打」等語，上開二罪，應係
    按數罪併罰起訴）；上開一之㈡，係犯刑法第304 條第1項
    之強制罪、同法第346 條第3 項、第1 項之恐嚇取財未遂罪
    、第346 條第1 項之恐嚇取財既遂罪（參酌起訴書之事實欄
    僅記載「、、意圖為自己不法之所有之恐嚇取財之犯意聯絡
    ，、、當場以徒手毆打少年李○鳳耳光之肢體暴力強暴、言
    詞脅迫之方式，恐嚇、、」，而未記載「受有何傷」及「基
    於傷害之犯意」，應認此部分之起訴法條，並不包括傷害罪
    ，即打耳光係恐嚇取財之行為，而非另成立傷害罪）；上開
    一之㈢，係犯刑法第328 條第1 項之強盜罪、同法第346 條
    第3 項、第1 項之恐嚇取財未遂罪；上開一之㈣、㈤，均係
    各犯刑法第277 條第1 項傷害罪（一之㈣、㈤，僅起訴傷害
    罪，而沒有起訴強制罪或恐嚇取財罪，業經公訴檢察官於本
    院審理時確認在案，參本院訴卷第64頁背面）等罪嫌。
貳、證據能力部分： 
    按被告以外之人於審判外之言詞或書面陳述，除法律有規定
    者外，不得作為證據，刑事訴訟法第159 條第1 項定有明文
    。又被告以外之人於審判外之陳述，雖不符前4 條之規定，
    而經當事人於審判程序同意作為證據，法院審酌該言詞陳述
    或書面陳述作成時之情況，認為適當者，亦得為證據，刑事
    訴訟法第159 條之5 第1 項亦定有明文。本院用以認定本案
    事實所憑之被告以外之人於審判外之言詞或書面陳述，檢察
    官及被告於審判程序中均未曾聲明異議，並同意將之作為證
    據（參本院訴卷第152-155 頁），本院復審酌該等言詞或書
    面陳述作成時之情況均屬正常，且與本案相關之待證事實具
    有關連性，認適當作為證據，依前開之規定，認上開陳述均
    具有證據能力，合先敘明。
參、諭知不受理部分（附表甲部分）：
一、按告訴乃論之罪，告訴人於第一審辯論終結前，得撤回其告
    訴；又告訴經撤回者，法院應諭知不受理之判決，刑事訴訟
    法第238條第1項、第303條第3款分別定有明文。
二、本件被告所涉如上開一之㈠其中「毆打李○鳳」所涉傷害部
    分，及一之㈣、㈤之傷害部分犯行（即附表甲部分），經檢
    察官提起公訴，認被告係犯刑法第277 條第1 項之傷害罪，
    依同法第287 條前段之規定須告訴乃論。茲因告訴人少年李
    ○鳳、乙○○○已於本院審理當庭表明無意追究而撤回告訴
    ，有本院審理筆錄及撤回告訴狀各1 份附卷可稽（參本院訴
    卷第53、58頁），揆諸前揭說明，被告被訴如附表甲所示部
    分犯行，業經告訴人撤回告訴，自應諭知諭知不受理之判決
    ，先予敘明。
肆、諭知無罪部分（附表乙部分）：
一、按「犯罪事實應依證據認定，無證據不得認定犯罪事實」、
    「不能證明被告犯罪者，應諭知無罪之判決」，刑事訴訟法
    第154 條第2 項、第301 條第1 項分別定有明文。又事實之
    認定，應憑證據，如未能發現相當證據，或證據不足以證明
    ，自不能以推測或擬制之方法，為裁判基礎；且認定不利於
    被告之事實須依積極證據，苟積極證據不足為不利於被告事
    實之認定時，即應為有利於被告之認定；另認定犯罪事實所
    憑之證據，雖不以直接證據為限，間接證據亦包括在內，然
    而無論直接證據或間接證據，其為訴訟上之證明，須於通常
    一般之人均不致有所懷疑，而得確信其為真實之程度者，始
    得據為有罪之認定，倘其證明尚未達到此一程度，而有合理
    之懷疑存在而無從使事實審法院得有罪之確信時，即應由法
    院為諭知被告無罪之判決（最高法院40年度台上字第86號、
    30年度台上字第816 號、76年度台上字第4986號判例意旨均
    可供參照）。又按告訴人之告訴，係以使被告受刑事訴追為
    目的，是其陳述是否與事實相符，仍應調查其他證據以資審
    認。再檢察官對於起訴之犯罪事實，應負提出證據及說服之
    實質舉證責任。倘其所提出之證據，不足為被告有罪之積極
    證明，或其指出證明之方法，無從說服法院以形成被告有罪
    之心證，基於無罪推定之原則，自應為被告無罪判決之諭知
    （最高法院52年台上字第1300號、92年台上字第128 號判例
    意旨參照）。
二、檢察官認被告戊○○涉犯前開罪嫌，無非係以被害人即少年
    李○鳳之指訴、證人黃玉祥、少年陳○鈴、張○琇之供述，
    資為論據基礎。訊據被告戊○○則堅決否認有何上開強制罪
    、恐嚇取財既、未遂罪及強盜罪之犯行，辯稱：伊根本沒有
    上開犯行，既未陪同李○鳳去黃玉祥處拿錢，亦未與告訴人
    到平交道處及要求告訴人給個交代，更不曾拿取告訴人之手
    機，告訴人即少年李○鳳所指均不實在，且前後供述不一，
    不可採信等語。
三、被訴「於97年10月24日凌晨3 時許，在某處鐵路旁，假藉李
    ○鳳損壞少年張○琇機車為由，脅迫少年李○鳳給個交代，
    致李○鳳允若提供免費招待啤酒，而行無義務之事」部分（
    即一之㈠之強制罪部分）：
㈠、按刑法第三百零二條第一項之剝奪人行動自由罪與同法第三
    百零四條第一項之強制罪，其所保護之法益，固均為被害人
    之自由，惟前者重在保護個人之行動自由；後者重在保護個
    人之意思自由。準此，若行為人並未對被害人施以強暴脅迫
    ，而被害人意思活動之自由亦未受到妨害，則應無適用第 
    304 條第 1 項論以強制罪之餘地。
㈡、於97年10月24日前，李○鳳曾與張○琇共騎張○琇媽媽之機
    車外出找戊○○，詎於停車期間該車竟遭不詳姓名之人破壞
    ，李○鳳與張○琇等人談論時，李○鳳懷疑並說可能是被告
    及林○慶所破壞等情，業經李○鳳證述在卷（訴字卷65、66
    頁），並經與張○琇及其母證述在卷（參警三卷第21-25 頁
    、少調卷第19-24 頁），堪信為真實。
㈢、本件依少年李○鳳於鼓山分局警詢時稱：97年10月24 日 凌
    晨1 點多，伊與友人少年張○琇等人及被告戊○○一起回到
    被告戊○○的家，並在被告家外聊天、喝酒，後來被告提議
    要騎機車繞一繞，於是一群人就繞到左營一個不知名的平交
    道口，我們下車聊天一下，然後戊○○就與我們其中一位女
    生過去談話，隨後就把伊叫過去，戊○○問伊：你跟誰講什
    麼事情，老實講，伊答：我沒講什麼。黃女又問；那機車的
    事情呢? 伊答機車不是壞掉了嗎？隨後黃女把伊叫到旁邊，
    再把其他女生都叫去問話，問完他們後，就又把伊叫過去，
    然後黃女對伊說：是誰把張○琇媽媽的機車用壞？伊未回答
    ，黃女就又對伊說：你要給我一個交代。伊則回答：我請你
    們喝酒啦! …後來少年林○慶在旁邊問伊說：你們講完了沒
    ？伊回答說：快講完了，少年林○慶馬上衝過來用右拳揮打
    伊頭約8 下，被告戊○○又說：你到底要不要給我一個交代
    ？伊則回答：我的交代就是請你們喝酒，少年林○慶聽到，
    馬上不爽的表情，又衝過來用右拳揮打伊的鼻子，伊頓時昏
    倒，頭部往後著地，鼻子冒出大量鮮血等語（詳參高雄市政
    府警察局鼓山分局警卷【下稱警三卷】第2 頁）；嗣於本院
    審理中又證稱：…戊○○約我們去平交道那邊玩，戊○○及
    戊○○以外的人他們就忽然把張○琇媽媽機車的事情拿出來
    講，戊○○就要我給個交代，我就跟他們講說我請你們喝酒
    ，他們說請喝酒沒有誠意，我就說我再想看看，我就跟相信
    我的那個女的在討論是否是戊○○跟丙○○把張○琇媽媽的
    機車弄壞，討論到一半，丙○○就過來打我，意思是說我們
    討論太久了，也該過來給他們一個交代了，他打完之後就說
    你們到底給什麼交代，我就說我就是請你們喝酒，他們就不
    要，就是要我給他們一個交代，要我想清楚跟他們講，我就
    是想不出來給他們什麼交代，丙○○聽了很不爽，過來往我
    的鼻樑那邊打下去，我流鼻血，路人從該處走過去有看到，
    他們就說快閃，不要在這邊，免得路人去報警，因此我們就
    上車去一個偏僻的地方，他們就在那邊拿衛生紙給我止鼻血
    ，就說要我給他們一個交代，他們也不會把我打成這樣等語
    （訴卷第65-66 頁）。復稱：在平交道那邊，我說要請喝啤
    酒之前，當時還沒有被打。（為何你會說你要請喝啤酒？）
    戊○○說要給一個交代。（該車既然不是戊○○的車子，那
    所謂給一個交代是要給誰交代，為何是要請喝啤酒？所謂在
    平交道那邊玩時，戊○○及戊○○以外的人，忽然把張○琇
    媽媽機車的事情拿出來講，究竟你們是講到什麼？為何在平
    交道那邊戊○○會要你給個交代，戊○○有沒有講說如何交
    代及給誰交代？又在戊○○說要給個交代之後，直到你說要
    請喝啤酒之間，戊○○或林○慶是不是已經開始打你或罵你
    了？）他們就是說我要請他們喝啤酒沒有誠意。…他當天是
    問我說我跟林○慶有沒有把張文琇媽媽的機車弄壞，我回答
    說我不知道，是因為有人跟我講說是你戊○○跟林○慶把張
    文琇媽媽的機車弄壞，戊○○就說那你李○鳳怎麼知道是我
    戊○○跟林○慶把機車弄壞的。我說我不知道，是有人跟我
    說的，戊○○就說你要給我個交代，我就說我究竟是要給張
    ○琇媽媽一個交代還是給你交代，戊○○就說給我交代。（
    你的意思是指戊○○所謂要給個交代是指稱「張○琇媽媽的
    機車被弄壞需要賠償這個事情」或「你跟他說機車是戊○○
    跟林○慶弄壞的這個事情」？或是戊○○根本沒有明講是哪
    一種情形？為何你在起訴書所載一個是說假藉你私底下說他
    們二個人壞話為由（98訴1162號起訴書），另一份起訴書則
    記載假藉你損壞張○琇機車為由（98易916 號起訴書），起
    訴書之記載似乎都是依你在警詢中的筆錄所記載的？）二者
    都有。就是說我說他的壞話，以及損壞機車。所謂說他的壞
    話是指說我說張○琇媽媽的機車是戊○○弄壞的這件事情。
    …（在你提議說要請喝啤酒之前，林○慶及戊○○是否已經
    開始打你或威脅你？也就是除了說你要給個交代之外，有無
    其他的恐嚇或是脅迫妳的行為或舉止？）林○慶及戊○○他
    們在我說要請喝啤酒之前，應該沒有其他的動作，是後面講
    到很不爽的時候，林○慶才開始打我。（什麼叫做後面講到
    很不爽？）因為我都一直講說我請你們喝啤酒，我身上也沒
    錢，他們就說不要，林○慶就過來打我。（林○慶在當天也
    有質疑你說你私底下講他壞話？）有。（提示鼓山分局警卷
    第2-4 頁，你在該次的講法似乎也是你先提議說要請喝啤酒
    之後，林○慶才動手打你的，有何意見？）沒有意見，林○
    慶的確是後來才動手的等語（訴卷第79-80 頁）。是以事發
    之起因，既肇因於告訴人李○鳳騎用張○琇媽媽之機車期間
    該車受損，李○鳳卻於背地裡說該機車是遭被告與少年林○
    慶損壞，被告因而心生不滿，則縱令「被告戊○○確有向少
    年李○鳳表示要其給一個交代，及林○慶曾毆打李○鳳」，
    唯既僅泛稱「交代」而無具體內容，依罪疑唯輕原則，實難
    認係基於強制之犯意為之。況少年李○鳳所謂的「免費招待
    啤酒」云云，實係在少年林○慶揮拳毆打少年李○鳳之前，
    少年李○鳳就已表示要請大家喝酒，而並非少年李○鳳在少
    年林○慶毆打之暴力、脅迫下，始允諾提供免費招待啤酒甚
    明。甚至，少年李○鳳向被告戊○○表示要請大家喝酒後，
    尚遭拒絕，益證，請大家喝酒乙事，是少年李○鳳出於其主
    觀上的想法，並非被告戊○○與少年林○慶施強暴脅迫所始
    然。從而，被告戊○○並無上開與少年林○慶共同以強暴脅
    迫使少李○鳳行無義務之事的情形，堪以認定。
㈣、承上，被告戊○○、少年林○慶之行為顯與刑法強制罪之構
    成要件不符，本院依卷內資料實難認定被告戊○○有夥同少
    年林○慶共同脅迫少年李○鳳允諾免費招待啤酒，而行無義
    務乙事，故此部分尚難以強制罪相繩，自應諭知無罪。
四、被訴「於97年10月24日19至20許，強制李○鳳至黃玉祥處找
    黃玉祥索取金錢花用，而妨害李○鳳自由離去。並藉故李○
    鳳積欠陳○鈴債務，毆打李○鳳耳光，致黃玉祥依戊○○、
    少年林○慶之要求，交付3000元交付戊○○。又強制李○鳳
    一同離去，返回戊○○住處內，妨害少年李○鳳離去。嗣又
    恐嚇李○鳳再向黃玉祥拿2000元未遂」之行為」（即一之㈡
    ）：
㈠、起訴書指97年10月24日凌晨3 時許，在高雄市左營區某鐵路
    旁毆打少年李○鳳後，再於同日19、20時許共同至黃玉祥住
    家。然就「凌晨3 時許至19、20時許」間之十餘小時，被告
    戊○○一行人（包括少年李○鳳及其他少年，下同）究竟前
    往何處，李○鳳之自由是否持續遭限制？又離開上開左營區
    某鐵路後，被告戊○○一行人係直接前往黃玉祥住處，或是
    先行前往他處再轉往黃玉祥住家？亦即在抵達黃玉祥住家前
    ，被告戊○○一行人究竟係由何處前往？等過程及事實，起
    訴書並未認定及說明。唯設若被告於平交道時既要求李○鳳
    去向黃玉祥要錢，何以間隔十餘小時才前往？故此實涉及「
    與所稱在平交道要求給交待，是否為同一日？告訴人究竟如
    何（即是否被強制）前往黃玉祥處？為何前往？」，而有究
    明之必要。依起訴書之證據清單，雖列「告訴人李○鳳、張
    ○琇、陳○玲之證述」為證據，然李○鳳所供前後不一，且
    所述版本差異甚大，委難採信（詳後述），被告與林○慶則
    否認有公訴意旨所指之情。而陳○玲於警訊時，就否認有公
    訴意旨所指各情（鼓山警卷26至28頁）。至於張○琇之警訊
    筆錄則載明「李○鳳跟我說是陳○玲硬拉著她下來」、「李
    ○鳳被打後，就被戊○○帶到府北路與七賢路一處加油站，
    戊○○叫我們先走」（鼓山警卷23頁），嗣於少年法院作證
    時，張○琇更明確證稱其並未前往黃玉祥住處（少調卷21頁
    ），故本院自難遽採告訴人警訊中所述，而逕為不利於被告
    之認定：
１、依證人黃玉祥於警詢中所證：少年李○鳳曾被四個女孩子逼
    來找我要錢，當時我的住處是在高雄市○○區○○路00號9
    樓之10，（據少年李○鳳向警方稱是在97年10月24日晚上7
    、8時至你上開住所要錢，有無意見？）日期太久，時間是
    對的等語（參警三卷第19頁），亦即依黃玉祥所述，李○鳳
    等人抵達黃玉祥家的時間應係97年10月間某日晚上7 、8 時
    。然參以李○鳳於97年12月14日所作本件的第一份警詢筆錄
    中卻稱：97年10月24日凌晨在左營區的平交道口被打之後，
    直接去黃玉祥住處的（參警三卷第2 頁）；惟李○鳳於98年
    1 月13日第二次警詢時旋即改稱：是約97年10月24日大概晚
    上7 、8 點到爺爺（黃玉祥）家，第一次筆錄時我記錯，所
    述有誤，今天說的才正確等語（參警三卷第8 頁）。是不論
    第一份或第二份警詢筆錄，李○鳳雖均證稱去黃玉祥家拿錢
    是在平交道伊被少年林○慶毆打而流鼻血之後，但就出發及
    抵達黃玉祥住處之時間，自警訊時起，告訴人所述就差異甚
    大。
２、又少年李○鳳於本院審理時先證稱：去我爺爺家之前，我們
    是從鼓山被告戊○○家出發的云云（參本院訴卷第53頁背面
    ），後改稱：我只陪被告戊○○去我爺爺家一次，是在下午
    5 、6 點多去的，他向我爺爺要5 千元，結果我爺爺給他3
    千元，…在平交道被打之後，我流鼻血，怕路人看到報警，
    因此我們就上車去一個偏僻的地方，他們就在那裡拿衛生紙
    給我止鼻血，他們又說要賣豆花，被告戊○○叫那幾個朋友
    先行離去，把我留在那邊等語（參本院訴卷第61、65頁），
    亦即就「由何處出發前往黃玉祥家」一事，所述不一；嗣又
    改稱：是直接從平交道那邊就到黃玉祥他家，中間都沒有去
    別的地方。（為何你上次在開庭時，妳又說在平交道那邊被
    打完了之後，你們是先去一個偏僻的地方止鼻血，之後戊○○就說要去賣豆花？）因為他們車上沒有衛生紙，要去一個
    偏僻的地方，跟別人借衛生紙給我止鼻血，止完後戊○○在
    鹽埕加油站那邊就說要去賣豆花，並且戊○○又叫他那幾個
    朋友先走，不讓我走。從鹽埕加油站那裡離開後，就有再去
    黃玉祥家，因為他們要拿剩下的二千元。（你從平交道那邊
    離開後，到所謂止鼻血的地方，中間有無去過哪裡？）沒有
    ，我們就直接到鹽埕加油站那裡。在平交道那邊，被告要我
    給他個交代，林○慶聽了不舒服打我，打我後我們離開平交
    道就直接去偏僻的地方止鼻血，再從偏僻的地方去鹽埕加油
    站，中間沒有去別的地方。回到鹽埕加油站後，戊○○叫其
    他的朋友離開，所以只剩下我、林○慶、戊○○，之後戊○○要叫我回去跟我爺爺拿剩餘的二千元。我記得是快接近早
    上的時候在平交道被打，打完之後，他說之前跟你爺爺拿的
    五千元只有拿三千還剩二千，要我去拿。（你們究竟什麼時
    候去跟你爺爺拿那五千元？）十月二十三日晚上八點多。（
    妳的意思是指說第一次去跟你爺爺要五千元，是在你在平交
    道被打之前？）是的，我確定。…（你們究竟是從哪裡第一
    次前往黃玉祥家跟黃玉祥要五千元？）在市中路河濱國小旁
    邊的小北百貨那邊去，要跟我爺爺要五千元。因為他們說他
    們那群要一起出去玩，身上沒有錢，要我去跟我爺爺要五千
    元。…第一次去黃玉祥家拿五千元，也就是戊○○及其他人
    強制我到黃玉祥他家，並且戊○○有陪同我一起上去黃玉祥
    家跟我爺爺要錢，應該是十月二十三日晚上八點多左右，是
    從建國夜市那邊的一條小巷子前往的，那是在平交道我被林
    ○慶打之前的事。從建國夜市離開後就一起前往到黃玉祥家
    ，到了黃玉祥家後，只有留林○慶在樓下，全部的女生包括
    我、被告都一起上去黃玉祥他家，當場要到了三千元後，戊○○他們就把我帶走了，就帶到戊○○家，戊○○說要去賣
    豆花，他們忽然想到說還有二千元沒有拿，那二千元是要出
    去玩喝酒的。我們去平交道，以及在平交道被打是十月二十
    四日他們要去跟我爺爺要五千元…建國路的小巷子並不是所
    謂被打的那個平交道等語（參本院訴卷第79-83 頁）。惟嗣
    又改稱：在左營平交道之後，是直接去黃玉祥家，只有經過
    一個偏遠的地方，我們並沒有從建國夜市離開，然後一起前
    往黃玉祥家，我們沒有去過建國夜市等語（參本院訴卷第
    106 頁）。亦即不僅針對「究係由建國夜市，或平交道，或
    小北百貨，前往黃玉祥」，所述反覆。對於「前往黃玉祥處
    要五千元，究係在平交道被打前或被打後」、「出發時間是
    晚上或清晨」，所述更是不一。
３、承上，關於第一次去黃玉祥家要5 千元的時間，少年李○鳳
    所供即有「97年10月24日凌晨」、「97年10月24日晚上7 、
    8 點」、「97年10月23日或24日下午5 、6 點」、「97年10
    月23日晚上8 點多」等不同版本。至於係由何處前往黃玉祥
    家乙節，更有「從左營平交道直接過去」、「從鼓山被告戊○○家出發」、「從平交道就直接去偏僻的地方止鼻血，再
    從偏僻的地方去鹽埕加油站，從鹽埕加油站那裡離開後，再
    去黃玉祥家」、「從建國夜市離開後就一起前往到黃玉祥家
    」、「根本沒有去建國夜市」等不同說法。而如前述，本案
    檢察官所列之證人「張○琇、陳○玲」之供述，均無法證明
    如何及何時前往，亦無法由黃玉祥於警訊時之說詞，遽認被
    告與李○鳳究竟是如何前往黃玉祥住處，而均難用以補強告
    訴人之說詞。從而，自難僅憑李○鳳前後不一之說詞，遽認
    被告有強制李○鳳前往黃玉祥住處等事實。
㈡、關於被告戊○○一行人前往黃玉祥住處之目的為何？又係如
    何前往？李○鳳是否遭到強制而前往？又李○鳳在黃玉祥住
    處時究竟有無被毆打？又係被何人毆打等節，李○鳳所供前
    後不符，亦難遽採：
１、李○鳳於警詢時係供稱：（在平交道少年林○慶用拳頭打我
    鼻子而流鼻血後），戊○○就說要去我爺爺家拿錢，戊○○
    說我們一起去跟你爺爺拿錢，因為你爺爺較好騙，我們一群
    人（被告戊○○、少年林○慶、顎○蜜、顎○妮、黃○茹及
    陳○鈴）就一起去我爺爺家中。戊○○就對我爺爺說：陳○
    鈴是我姪女，你孫子李○鳳欠陳○鈴3000元未還，陳○鈴因
    此差點被我打，我爺爺回答說：我沒錢，之後戊○○就指使
    我去偷我爺爺皮包裡的錢，正當拿出錢時，爺爺發現馬上把
    皮包抽回去，戊○○就馬上說：不然你看有多少錢還一點，
    我爺爺回答說：我這邊只有900 元跟家樂福禮券1000元不然
    1900元你先拿去，剩下的1100元你明天再來拿，戊○○就說
    ：不行，我們今天一定要拿到3000元，然後我爺爺就只好拿
    出現金3000元給戊○○等語（參鼓山警卷2-3 頁），之後於
    98年1 月13日及同年3 月1 日鼓山分局警訊時，李○鳳亦均
    未提及「在黃玉祥住處時曾被打」，並稱「（當時戊○○向
    你爺爺索款時，其他在場人有何動作？有無叫囂或恐嚇行為
    ？）都沒有，只是站在黃女旁邊看他說話，黃玉茹在旁說一
    聲還錢之情形」等語（參鼓山分局警卷6 至9 頁、11至13頁
    ）。是依上開李○鳳於鼓山分局之陳述，其一行人去黃玉祥
    家的目的是要去騙錢，且少年李○鳳曾一度受被告戊○○指
    示偷錢而未成，且少年李○鳳於上開警詢中並未陳述伊在黃
    玉祥家中有遭到毆打的情事。嗣於98年2 月2 日，新興分局
    警詢時李○鳳更稱：因為戊○○與少年林○慶認為我在背後
    說他們的壞話因此心生不滿，於97年10月23日或24日，在高
    雄市鼓山區臨海二路戊○○住所，由少年林○慶動手打我，
    又要我拿5000元擺平，我才帶同戊○○與少年林○慶二人前
    往高雄市○○區○○路00號9 樓之10，向朋友「借取」30
    00元拿給戊○○與少年林○慶，所以戊○○與少年林○慶二
    人認為我還欠他們2000元等語（參新興分局0000000000號警
    卷【下稱警一卷】第4 頁），亦即明確稱渠等前往黃玉祥家
    中係「借錢」，更與上開所述，明顯不同，是以告訴人自警
    訊起之說詞即一再反覆，且未提及遭毆打之事。再參，經本
    院依刑事訴訟法第169 條諭知被告離庭後，李○鳳於審理中
    竟先後證稱：我就說可不可以借我三千元，我爺爺說他那邊
    只有二千元，沒有三千元，就拿一個家樂福的一千元禮券，
    及二張一千元的現金給我等語（本院訴字卷83頁），及證稱
    ：伊於97年12月14日在鼓山分局新濱派出所曾經證稱陳○鈴
    是被告姪子、姪女，及李○鳳欠陳○鈴錢，又陳○鈴差點被
    被告打的事，均是假的（參本院訴卷149 頁）。是究係「騙
    錢」、「偷錢」或「借錢」，實有未明，亦即不能排除李○
    鳳等人係前往向黃玉祥騙取錢財花用的可能。退一步言之，
    縱認被告曾陪同李黃鳳至黃玉祥處，然若係意在「騙錢」、
    「偷錢」或「借錢」，依常情均難以此認定李○鳳是遭被告
    等人強制而前往。況李○鳳於警訊既曾稱：「（你被戊○○
    押到妳爺爺黃玉祥住所索錢時，有無遭人押上樓？）沒有」
    、「（妳有無跟張○琇說，是被陳○玲硬拉著下樓離開黃玉
    祥的住處？）我沒跟張○琇這樣講，也沒講這句話，是我自
    己跟著戊○○下樓的」、「（陳○玲有無對你恐嚇及限制行
    動或其他不法之行為？）沒有，因為我跟陳○玲感情很好」
    等語（參鼓山分局警卷16頁、13頁），因此，本院益難認被
    告戊○○有共同強制李○鳳同行至黃玉祥住處之犯行。
２、至於，黃玉祥經本院傳喚並未到庭，而黃玉祥於警訊時雖稱
    ：其有看到李○鳳被打了二個耳光等語（參鼓山分局警卷19
    頁），然既無李○鳳之驗傷單可資佐證，且李○鳳在黃玉祥
    住處時究竟有無被毆打乙節，業如前述，亦即依少年李○鳳
    上開警詢筆錄，均無其在黃玉祥家遭人毆打之敘述。而李○
    鳳於審理時既證稱：我跟戊○○到黃玉祥他家，是打完之後
    ，才把我抓到黃玉祥那邊去。被告在黃玉祥家沒有當著黃玉
    祥面前打我耳光，在黃玉祥家的時候，戊○○只是跟黃玉祥
    要錢，他當著黃玉祥的面說叫旁邊的幾個人把我拖出去，結
    果我就真的被拖出去了。（提示鼓山分局警卷第19頁，為何
    黃玉祥稱他有看到李○鳳被打了二個耳光？）那是後來才打
    的，因為黃玉祥不給他們錢，他們把我拖到外面去後，就打
    我二個耳光，打完後，黃玉祥有衝出來，所以他才有看到我
    被打了二個耳光等語（參本院訴卷第81頁）。是少年李○鳳
    先供稱在黃玉祥家中並未被被告戊○○打耳光，待本院提示
    黃玉祥警詢筆錄後，隨即改稱被告戊○○有打其耳光，前後
    供詞閃爍不定，已不足採信，況依其所述，其被打耳光時已
    被拖至黃玉祥屋外，打完之後，黃玉祥才衝出來，果爾，黃
    玉祥豈能看到少年李○鳳被打耳光的情形？故被告戊○○是
    否有於黃玉祥住處打少年李○鳳耳光，已非無疑。又李○鳳
    於本院審理時復稱：在平交道時，戊○○以我損壞張○琇媽
    媽機車的理由，要求我給一個交代，但到了黃玉祥家，戊○○是以我欠被告錢為理由，叫我我爺爺給錢，這個理由是我
    跟戊○○在平交道那邊，一起想出來的，在97年10月23日或
    24 日 我總共去黃玉祥家要過2 次錢，一次3 千元，一次2
    千元，是不同一天給，但是指同一筆5 千元，而戊○○總共
    只有向我要過一次5 千元，又新興分局警卷第4 頁所稱的5
    千元，是同一筆5 千元，我只帶戊○○、林○慶去黃玉祥那
    邊要過5 千元一次而已等語（參本院訴卷第54-55 頁），況
    李○鳳嗣後亦承稱：我只陪戊○○去黃玉祥家一次，是在下
    午5、6點多，他向黃玉祥要5 千元，黃玉祥給他3 千元，我
    跟戊○○離開黃玉祥家後，同日晚上8 點多，戊○○要我回
    去黃玉祥家再拿2 千元，那些錢是我們那一群要去喝酒唱歌
    的（參本院訴卷第61頁），則依李○鳳上開所證，伊與被告
    戊○○一同至黃玉祥家要錢所編之理由，實際上係伊與被告
    戊○○一起想的，而那些錢是少年李○鳳那群人要用來喝酒
    唱歌的，準此，事實上不能排除李○鳳等人係向黃玉祥騙取
    錢財花用的可能性，已如前述，從而，本院難以依黃玉祥上
    開證述，遽為不利於被告戊○○之認定。
３、況少年李○鳳就同一筆5千元究竟分幾次要，每次要得多少
    元，前後供述不一。少年李○鳳於警詢中先證述：97年10月
    24日平交道被打後，去黃玉祥家中，黃玉祥有拿3千元給戊○○，戊○○後來對我說你今晚（97年10月24日）9點半前
    再去黃玉祥家拿2000元來給我（警三卷第3頁）（至於2千元
    有無拿到，則無敘述）。後稱：被告戊○○向黃玉祥拿完3
    千元後，事後我沒有再向黃玉祥拿錢給戊○○（警三卷第9
    頁）。少年李○鳳於本院審理時復稱：97年10月23日、24日
    當天，我沒有拿錢給被告戊○○，我不知誰拿錢給他。起訴
    書謂97年10月24日到黃玉祥家，被告戊○○向黃玉祥要5千
    元，但黃玉祥只給了3千元給被告戊○○是正確的，97年10
    月23日、24日總共去黃玉祥家要同一筆5千元二次，一次3千
    ，一次2千，3千、2千是不同天給的（訴卷第53-54頁），後
    改稱：我只陪被告去我爺爺家一次，是在下午五、六點多去
    的，他向我爺爺要5千元，我爺爺給他3千元，我跟被告離開
    我爺爺家以後，大概在同晚八點多左右，被告跟我說你再回
    去跟你爺爺拿2千元，那些錢是我們那一群要去喝酒唱歌的
    ，結果我聽成是1 千元，當天晚上8 點多我跟另一個女的一
    起回黃玉祥家，跟黃玉祥說他們還要2 千元，黃玉祥說我這
    邊已沒有錢了，我就拜託黃玉祥說幫我想辦法救救我，黃玉
    祥就借給我1 千元，後來我將該1 千元有要交給戊○○，但
    戊○○說怎麼只有1 千，說他不要，他說1 千元太少了，他
    要2 千，所以他就沒有拿1 千等語（參本院訴卷第62頁），
    然則，若被告戊○○意在要錢，自是多多益善，依常情似無
    可能拒絕李○鳳所交的1 千元。少年李○鳳嗣又改稱：離開
    平交道之後，我們去偏僻的地方止鼻血，他們說要回鹽埕加
    油站那裡，回到鹽埕加油站後，戊○○叫他的朋友離開，所
    以只剩下我、林○慶、戊○○，之後戊○○要叫我回去跟我
    爺爺拿剩餘的二千元。我記得是快接近早上的時候在平交道
    被打，打完之後，他說之前跟你爺爺拿的五千元只有拿三千
    還剩二千，要我去拿。（你們究竟什麼時候去跟你爺爺拿那
    五千元？）十月二十三日晚上八點多。第一次去跟我爺爺黃
    玉祥要五千元是在平交道被打之前，我確定。我真的確定（
    訴卷第82頁）。復稱：我們是從戊○○他們家直接去平交道
    的，中間沒有去過別的地方，是晚上一點半從戊○○家出發
    的，大約二點左右到平交道那裡，…最後全部的人把我帶回
    來鹽埕一個偏僻的地方止鼻血，又回到鹽埕府北路黃玉祥他
    家樓下，大約是早上七、八點左右到。他們就說你還有一個
    二千元沒有拿，你再上去跟你爺爺拿，我就說我爺爺那邊已
    經沒有錢了，可不可以不要再煩他了，戊○○、少年林○慶
    要我直接上去樓上拿，他們在樓下等我，我上去之後跟我爺
    爺說他們不放過我，硬要我把那二千元拿給他們，爺爺聽了
    很生氣就打電話報警，爺爺這次並沒有給我二千元。（爺爺
    有沒有給你壹仟元？）沒有等語（訴卷第109 頁）。準此，
    少年李○鳳於本院所證，關於向黃玉祥要錢的過程即有「先
    在平交道被打直接就去黃玉祥家要五千元，平交道被打之後
    又去黃玉祥家要五千得到三千，離開黃玉祥家之後，又再回
    去要了二千」及「先去黃玉祥家要五千元，並且當場要到三
    千元。之後才又去平交道，之後從平交道那邊回到河濱國小
    旁的豆花店，再從豆花店那邊，戊○○叫另外一個女子載伊
    去拿剩下的二千元」二種不同版本。而關於第1 筆3 千元、
    第2 筆2 千元是否是同一天給的？又2 千元部分有沒有給？
    黃玉祥是給1 千或給2 千？被告戊○○有沒有拿此1 千元或
    2 千元？少年李○鳳前後供述均不相同，是其證詞的可信度
    幾乎為零，本院自難以其毫無可信又前後矛盾之證詞，遽為
    不利於被告戊○○之認定。
４、承上，依卷內證據，告訴人之初供雖反覆，但其歷次在警訊
    時之既未提及曾在黃玉祥遭人毆打，而如前述，起訴書所列
    證人「張○琇、陳○玲」之供述，若非並未陪同前往黃玉祥
    處，即自始否認有起訴書所指各情，被告及丙○○又堅決否
    認上開犯行，本案復無李○鳳之驗傷單可供參酌，自難遽認
    被告戊○○有共同強制李○鳳同行至黃玉祥住處，並當場以
    徒手毆打少年李○鳳耳光之強暴、脅迫之方式恐嚇黃玉祥，
    以取得金錢之事實。
㈢、又李○鳳與被告戊○○一行人離開黃玉祥住處後，共同前往
    被告戊○○住處時，有無受到被告戊○○及林○慶之強制而
    妨害少年李○鳳離去之權利？少年李○鳳所供實有不合常情
    之處，亦難採信：
１、李○鳳於警詢時供稱：黃玉祥拿出3000元給戊○○後，被告
    戊○○就說：李○鳳，走！走就對了! 我就被迫跟著他們下
    樓，後來回到被告戊○○家中，我與其他女生要回家，被告
    戊○○就說：你不能走，跟我一起賣豆花，並說：你回去千
    萬不要說錢的事，你今晚（97年10月24日）9 點半前再去跟
    黃玉祥拿2000元來給我，你今晚一定要再拿到錢來等語（警
    三卷第3 頁）。又稱：（你97年10月24日半夜三、四點在左
    營區鐵路旁遭林○慶毆打後，直到當天晚上七、八點，你才
    去爺爺的住處要錢，這中間的期間你都在什麼地方，作甚麼
    事？）我一直都在河濱國小、小北百貨戊○○的豆花攤，因
    為被告戊○○怕我報警或逃走，而且都不讓我打電話、上廁
    所、吃東西等語（警三卷第12頁）。惟李○鳳於少年法院出
    庭作證時卻證稱：當天有被限制行動自由，因為被告戊○○
    、少年林○慶他們怕我會去報警抓他們，他們沒有恐嚇我，
    只是要我陪在他們身邊，我是很願意，因為那是早上的時候
    等語（參少調卷第9 頁）。是李○鳳於當天究有無受到被告
    戊○○等人強制，少年李○鳳供述前後不一。況少年林○慶
    於審理中證述稱：97年10月24日當天，少年李○鳳並有在建
    國路小北百貨旁被告戊○○的豆花攤，我們並沒有強迫少年
    李○鳳留在那邊，她沒有跟我們在一起（參本院訴卷第128
    頁）。故少年李○鳳是否有被強制前往被告戊○○之住處，
    即非無疑。
２、少年李○鳳於審理時又證述：被告戊○○後來叫我再去黃玉
    祥家要2 千元，戊○○有叫一個年紀比我小，當時還在唸國
    中的女生陪我，因為被告戊○○說他怕我跑了，報警抓他。
    那個女生沒有控制我的行動，是那個女的騎腳踏車陪我回去
    等語（參本院訴卷第61頁）。又稱：（你們究竟是從哪裡第
    一次前往黃玉祥家跟黃玉祥要五千元）？在市中路河濱國小
    旁邊的小北百貨那邊去要跟我爺爺要五千元。他們說他們那
    群要一起出去玩，身上沒有錢，要我去跟我爺爺要五千元，
    戊○○就叫一個女孩子騎腳踏車載我去我爺爺家裡樓下，那
    個女孩子叫我上去找我爺爺，那個女孩子先回到小北百貨那
    裡，並且說我拿到錢之後打電話給他，他會回來載我，我爺
    爺說他那邊只有二千沒有三千，就拿了一個家樂福的壹仟元
    的禮券，及二張壹仟元的現金給我（參本院訴卷第82頁）。
    後又證稱：我第一次去黃玉祥家要到三千元之後，就直接回
    小北路那裡，是一個女的比我小的國中女生載我的。從黃玉
    祥家回被告家，中間沒有去別的地方，第一次到黃玉祥家後
    離開，總共有二、三部機車。戊○○他們騎一部，我被一個
    小女孩載。我們那部車是三貼，是我跟一個小妹妹，還有一
    個女的。第一次離開黃玉祥家之後，到了小北百貨那附近，
    待了大概2、3個小時，我才第二次由一個小女孩陪同我去黃
    玉祥家要錢，第二次前往黃玉祥家，是由一個年紀比我小的
    女孩子騎腳踏車載我，那個小女孩身高跟我一樣高，那個小
    女孩身上沒有槍、刀，也沒有拿繩子綁住我那個小女孩陪同
    我前往黃玉祥家的時候，印象中她並沒有控制我的行動…（
    你第二次前往黃玉祥家，你上次說是你自己上去黃玉祥家裡
    的，你為何不叫黃玉祥報警？）有報警。（既然有報警，為
    何你還要回戊○○那裡？）他們把電話線剪掉了。我第二次
    回到黃玉祥家，就又直接回被告小北百貨旁的家裡那邊．我
    在那裡又待到晚上十點多十一點多。我第二次離開黃玉祥家
    ，好像是下午，時間已經忘了。我第二次離開黃玉祥家並到
    達小北百貨附近，大概又到小北百貨那邊待了二、三個小時
    。（你剛才回答檢察官說有一個小女孩你走到哪裡，他就跟
    到哪裡，那個小女孩是不是就是用腳踏車載你去黃玉祥家裡
    的小女孩？）對，就是那個載我到黃玉祥家的人。因為他們
    怕我報警抓他們。後來我走進河濱國小旁邊的小北百貨，被
    告沒有跟進去，被告在附近賣豆花。第二次離開黃玉祥家之
    後並且回到小北百貨之後直到你再次離開被告的家或是豆花
    攤這段幾個小時的期間內，我有去河濱國小上廁所，大概去
    了二、三次，都是去上廁所。戊○○沒有跟我去小北百貨，
    也沒有跟我去河濱國小，去河濱國小都是那個騎腳踏車載我
    的女孩子跟我去的。河濱國小的正門口有警衛室但是沒有警
    衛。…在平交道被打之前我就知道深夜小北百貨會有警察去
    巡邏這種情形（訴卷第145-149頁）。承上，少年李○鳳所
    稱被告戊○○指派負責看管伊的女孩，只是一名國中女生，
    年紀比少年李○鳳小，個子也不比少年李○鳳高大，亦無任
    何武器或工具足以脅迫少年李○鳳聽命行事，又此期間被告
    戊○○、少年林○慶並不在其身邊監視，少年李○鳳又有多
    次去河濱國小上廁所及進入小北百貨等人群眾多的事實，足
    見少年李○鳳並未受到監管，且非無逃走求救的機會，堪信
    少年李○鳳當時並未受到強制甚明。
３、承上，起訴書所指被告戊○○之上開強制犯行，亦難證明。
五、被訴「於97年11月中旬某日強盜李○鳳手機，暨於離去之際
    ，恐嚇李○鳳要給2000元」部分（即一之㈢）：
㈠、卷內並無上開手機扣案，少年李○鳳於警詢中雖證稱：遭被
    告戊○○、少年林○慶拿走之摩托羅拉廠牌手機是我盧姓朋
    友所有等語（警一卷第4頁），然卷內並無該盧姓朋友之年
    籍可供查證，復無上開手機之門號、序號可供追查，亦無相
    關通聯紀錄足資證明被告戊○○或少年林○慶確曾持用上開
    手機。換言之，檢察官所指被告戊○○此部分犯行，僅有少
    年李○鳳之供述為據，故被告戊○○是否有與少年林○慶共
    同涉犯上開強盜罪行，即非無疑。
㈡、99年1 月12日上午，本院審理時，經本院詢問：「起訴事實
    所記載九七年十一月中旬，被告在中都街將你的皮包倒出來
    拿走壹支手機並稱要取回手機，就要給二千元，對照新興分
    局警卷第四頁你的筆錄，是否就是指「你陪同被告到黃玉祥
    處要五千元，但黃玉祥只給三千元，因此而不足的那二千元
    ，是否正確？」結果，少年李○鳳除回稱：「是」外，並證
    稱：「（被告究竟有無在九七年十一月間要你把包包拿出來
    ，並拿走你的手機？）他是有將手機拿起來看，但我不知道
    他有沒有拿走，但後來我要從7 樓四搬到五樓七的時候我發
    現手機在包包裡面，他應該沒有拿走。」等語，嗣經本院質
    以：「（你真的有聽到被告跟你講說如果要取回手機要給二
    千元？）有。（如果真的有聽到這句話，顯然被告已經拿走
    手機，否則被告怎麼可能會叫你拿二千元來換手機，而且你
    在警詢、偵查中堅稱被告拿走手機？」，並應證人李○鳳之
    請求，改於當日下午再行詰問（訴字卷第55、56頁）；並於
    當日下午詰問時，依刑事訴訟法第169 條規定命被告離庭。
    然證人李○鳳仍證稱：手機的部分被告真的沒有拿走等語（
    訴字卷62頁），而經本院再質以：「如果真的有聽到這句話
    ，顯然被告已經拿走手機，否則被告怎麼可能會叫你拿二千
    元來換手機，而且你在警詢、偵查中堅稱被告拿走手機？」
    後，李○鳳證稱：「她真的沒有拿走，她只有拿起來看。（
    你真的有聽到她說拿二千元來換手機嗎？）有，我有聽到。
    她講這句話是在中都她把東西倒出來之後。（你何時從所謂
    的七樓之四搬到五樓之七？）很久了，大概一、二年。我現
    在在念高職二年級，我是在國中三年級的時候搬下來的。應
    該是在國三下學期農曆過年後不久搬下來的。（你的意思是
    指說你在從七樓搬到五樓的過程中發現手機還載包包裡面？
    ）是的。是搬家過程中發現的，媽媽要我把全部的包包拿出
    來要洗，她就叫我把包包的拉鍊打開看看有沒有東西放在裡
    面，所以我才發現手機，是在一搬下來五樓就發現了。所以
    我是在國三下學期農曆年左右發現手機還在，我目前是高二
    ，我國中畢業之後就立即念夜校。」等語，嗣經本院再質以
    ：「你是在九七年七月左右入學高一，所以你的國三下學期
    農曆年也就是九七年二月。請問你在檢察官那邊跟警察那裡
    你說被告是在九七年十一月間搶你的手機，時間點似乎不對
    ，再退步言之，縱使在晚一年也就是九八年一月間，你也應
    該要發現，縱使九八年一月間你發現，為何你在九八年二月
    二日、二月七日你在警察局那裡，仍然指稱被告侵占你的手
    機？」等語，證人李○鳳雖曾稱：戊○○有請其母女幫她解
    開等語，然仍證稱：「（究竟手機她有沒有拿走？）她沒有
    拿走。（為何你剛才的陳述有上開的矛盾？）哪裡矛盾。…
    她真的有拿，拿走了不還我，他是拿壹支藍色的手機。（你
    剛才為何說她看了手機沒有拿走？）我不知道他有沒有放在
    包包裡面。（究竟被告看你手機的時候有沒有把手機拿走？
    ）有拿走。（你怎麼知道她有拿走？）因為她當著我的面前
    拿走的。但拿走的是藍色的手機，號碼我不知道，因為那是
    我朋友的。（你朋友的這隻手機在她拿走之前多久放在你那
    邊？）三十分鐘。（所以那隻手機，平常並不是你在保管？
    ）是當天我朋友因為要推車，所以才叫我保管，以前不在我
    保管中等語。嗣再經本院質以：「（既然是這樣，為何你在
    少年法院及本院剛才的作證中說，被告沒有把手機拿走，因
    為你在搬家過程中有發現手機放在包包內，是你誤會她了？
    」等語，證人李○鳳雖又稱：戊○○拜託我幫她解開，他拜
    託我這樣講，實際上我沒有在包包裡面發現手機。等語（訴
    卷第61-64 頁）。然綜觀李○鳳於本院及少年法院之說詞，
    李○鳳之供詞反覆，實難作為不利於被告之唯一證據。
㈢、證人即少年李○鳳之母乙○○○於審理中證述：（手機的事
    情究竟是如何，你究竟知不知道被告有無向你女兒拿到一支
    手機，如果知道你是怎麼知道的？）這我知道，手機的事情
    我知道。拿的時候我不在場，是這個手機的主人來找我跟我
    先生講，他說他手機寄在我女兒那裡，那個時候我才知道我
    女兒的這個手機被拿走了，所以我知道是我女兒跟我講的。
    被告後來有賠我們八千元，賠我們手機是五千元，還有跟黃
    玉祥爺爺拿的三千元。（你被打傷的部分沒有賠償嗎？如果
    沒有，為何你要撤回告訴？）傷害的部分我沒有要求賠償，
    傷害的部分我已經和解了，但我沒有跟他拿錢。（你的女兒
    手機究竟事後有沒有在你家裡找到？為何他之前作證會說事
    後有在家裡找到手機？）因為被告五千元賠給我們的時候，
    叫我們不要告她等語。（訴卷第 150 頁）。是乙○○○既
    未親見被告拿走李○鳳手機，且依高雄市鹽埕區調解委員會
    調解書1 份所示（訴卷第26頁），又係「聲請人乙○○○願
    意給付對造人戊○○賠償金5 千元整」，故依卷內資料根本
    沒有戊○○賠償「手機的錢」予告訴人乙○○○或李○鳳之
    證明，從而，自難以乙○○○之上開證述，補強李○鳳所為
    不利於被告之證詞，而遽認被告有一之㈢所示犯行。
㈣、承上，除告訴人李○鳳反覆不一之證詞外，既無其他直接或
    間接並足以補強告訴人說詞的物證及人證，同案少年李○慶
    亦否認有上開一之㈢所示犯行（參少年法院卷及本案卷），
    則依卷內相關證據，自難遽認被告戊○○有涉犯上開一之㈢
    所示之犯行。
六、綜上所述，依卷內現有之證據，尚難僅憑告訴人少年李○鳳
    容有瑕庛之指訴遽認被告戊○○有公訴人所指上開恐嚇取財
    、強盜、強制等罪犯行，是檢察官所舉之證據並未達通常一
    般人均不致有所懷疑，而得以確信其為真實之程度。此外，
    復查無其他積極證據足認被告有何公訴人所指上開犯行，揆
    諸首揭規定，既不能證明被告犯罪，被告戊○○被訴恐嚇取
    財、強盜、及強制罪部分，即應為無罪之諭知，以昭審慎。
據上論斷，應依刑事訴訟法第303 條第3 款、第301 條第1 項，
判決如主文。
本案經檢察官丁○○到庭執行職務。
中    華    民    國    99    年      7  月    2    日
                  刑事第四庭  審判長法  官  洪碩垣
 
                                    法  官  葉文博
 
                                    法  官  張  震
以上正本證明與原本無異。
如不服本判決，應於收受送達後10日內向本院提出上訴書狀（應
附繕本）。
中    華    民    國    99    年    7    月    5    日
                                    書記官  鄒秀珍 
 
  ┌──────────────────────────────────┐
  │ 附表甲：諭知不受理部分                                             │
  ├──┬────────────────┬───────┬──────┤
  │編號│    起  訴  犯  罪  事  實      │起訴法條及罪名│  備   註   │
  ├──┼────────────────┼───────┼──────┤
  │ 1  │於97年10月24日凌晨3 時許，在高雄│刑法第277 條第│            │
  │    │市左營區某處鐵路旁，戊○○夥同少│1 項傷害罪    │            │
  │    │年林○慶，共同基於傷害少年李○鳳│              │            │
  │    │身體之犯意，由少年林○慶接續以徒│              │            │
  │    │手之方式毆打少年李○鳳身體致其成│              │            │
  │    │傷（98年度少連偵字第85號犯罪事實│              │            │
  │    │ ）。                           │              │            │
  ├──┼────────────────┼───────┼──────┤
  │ 2  │又於97年12月15日16時30分許，黃淑│刑法第277 條第│檢察官只起訴│
  │    │萍及少年林○慶假藉日前因遭李謝素│1 項傷害罪    │傷害，參本院│
  │    │珠毆打，竟共同基於傷害人之身體之│              │訴卷第64頁背│
  │    │犯意，由戊○○騎乘不詳車號之機車│              │面。        │
  │    │附載少年林○慶共同前往乙○○○位│              │            │
  │    │於高雄市○○區○○路0 號7 樓之4 │              │            │
  │    │之住處外，適見乙○○○獨自1 人在│              │            │
  │    │其住處外，戊○○見機不可失，遂趨│              │            │
  │    │前由其手持安全帽毆打乙○○○左手│              │            │
  │    │臂、少年林○慶則係手持鋁棒毆打李│              │            │
  │    │謝素珠頭部及右腋下。致乙○○○手│              │            │
  │    │有頭部外傷、左手臂瘀傷及右腋下不│              │            │
  │    │為瘀傷約5X4 公分之傷害（98年度少│              │            │
  │    │連偵字第57、76號犯罪事實三）。  │              │            │
  ├──┼────────────────┼───────┼──────┤
  │ 3  │復再於98年2 月1 日19時30分許，黃│刑法第277 條第│檢察官只起訴│
  │    │淑萍及少年林○慶在高雄市新興區自│1 項傷害罪    │傷害，參本院│
  │    │強二路與大同二路口，適見甲○○1 │              │訴卷第64頁背│
  │    │人獨自在路上行走，且因甲○○未交│              │面。        │
  │    │付上開金錢，竟又共同基於傷害人之│              │            │
  │    │身體之犯意，由戊○○趨前阻止少年│              │            │
  │    │李○鳳離去，並制止他人靠近，再由│              │            │
  │    │少年林○慶持鋁製球棒毆打少年李○│              │            │
  │    │鳳，致少年李○鳳受有腹壁挫傷及四│              │            │
  │    │肢多處挫傷等傷勢（98年度少連偵字│              │            │
  │    │第57、76號犯罪事實四）。        │              │            │
  └──┴────────────────┴───────┴──────┘
 
 
  ┌──────────────────────────────────┐
  │ 附表乙：諭知無罪部分                                               │
  ├──┬────────────────┬───────┬──────┤
  │編號│    起  訴  犯  罪  事  實      │起訴法條及罪名│  備  註    │
  ├──┼────────────────┼───────┼──────┤
  │ 1  │於97年10月24日凌晨3 時許，在高雄│刑法第304 條第│            │
  │    │市左營區某處鐵路旁，戊○○夥同少│1 項強制罪    │            │
  │    │年林○慶，共同基於使少年李○鳳行│              │            │
  │    │無義務之事之犯意聯絡，藉口假藉少│              │            │
  │    │年李○鳳損壞少年張○琇機車為由，│              │            │
  │    │脅迫少年李○鳳稱：妳要給我一個交│              │            │
  │    │代等語，而少年李○鳳為免遭戊○○│              │            │
  │    │、少年林○慶報復，旋即允若提供黃│              │            │
  │    │淑萍、少年林○慶免費招待啤酒，而│              │            │
  │    │行前開無義務之事（98年度少連偵字│              │            │
  │    │第85號犯罪事實㈠）。            │              │            │
  ├──┼────────────────┼───────┼──────┤
  │ 2  │繼於97年10月24日19至20許，戊○○│刑法第304 條第│            │
  │    │、少年林○慶另共同基於強制之犯意│1 項之強制罪、│            │
  │    │聯絡，強制少年李○鳳同行至黃玉祥│第346 條第1 項│            │
  │    │位於高雄市○○區○○路00號9 樓之│、第3 項恐嚇取│            │
  │    │10住處找黃玉祥索取金錢花用，而以│財既、未遂罪  │            │
  │    │此強暴之方式，妨害少年李○鳳行使│              │            │
  │    │自由離去之權利。至上址後，戊○○│              │            │
  │    │、少年林○慶又基於共同意圖為自己│              │            │
  │    │不法之所有之恐嚇取財之犯意聯絡，│              │            │
  │    │藉故少年李○鳳積欠其姪女少年陳○│              │            │
  │    │鈴債務，並當場以徒手歐打少年李○│              │            │
  │    │鳳耳光之肢體強暴、言詞脅迫之方式│              │            │
  │    │恐嚇黃玉祥，致使黃玉祥因而心生畏│              │            │
  │    │懼，並依戊○○、少年林○慶之要求│              │            │
  │    │，當場將新台幣3,000 元交付戊○○│              │            │
  │    │，致此，戊○○與少年林○慶又強制│              │            │
  │    │少年李○鳳一同離去，返回戊○○位│              │            │
  │    │於高雄市○○○路00巷00號住處內，│              │            │
  │    │接續妨害少年李○鳳離去之權利。之│              │            │
  │    │後，戊○○再與少年林○慶基於恐嚇│              │            │
  │    │取財之共同犯意聯絡，由戊○○向少│              │            │
  │    │年李○鳳恐嚇稱：妳必須向黃玉祥再│              │            │
  │    │拿2000元，否則要找少年陳○鈴兄弟│              │            │
  │    │對少年李○鳳報復等將加害少年李○│              │            │
  │    │鳳生命、身體之語恐嚇少年李○鳳，│              │            │
  │    │使少年李○鳳心生畏怖，致生危害於│              │            │
  │    │少年李○鳳生命、身體之安全。後因│              │            │
  │    │少年李○鳳未交付上款，戊○○與少│              │            │
  │    │年林○慶始未能得逞（98年度少連偵│              │            │
  │    │字第85號犯罪事實㈡、㈢）。      │              │            │
  ├──┼────────────────┼───────┼──────┤
  │ 3  │嗣於97年11月中旬某日時許，戊○○│刑法第328 條第│            │
  │    │及少年林○慶另共同基於強盜犯意，│1 頁強盜罪、  │            │
  │    │在高雄市三民區中都街附近之某菜市│第346 條第3 項│            │
  │    │場內，見少年李○鳳1 人獨自在路上│、第1 項恐嚇取│            │
  │    │行走，遂趨前圍住少年李○鳳並命少│財未遂罪      │            │
  │    │年李○鳳將隨身攜帶之背包倒出，致│              │            │
  │    │使少年李○鳳不能抗拒，渠等見該背│              │            │
  │    │包內有手機1 支後旋即強行取走。渠│              │            │
  │    │等離去之際，復向少年李○鳳恐嚇稱│              │            │
  │    │：要取回手機，要拿2,000 元給他們│              │            │
  │    │等語，使少年李○鳳心生畏懼（98年│              │            │
  │    │度少連偵字第57、76號犯罪事實二）│              │            │
  │    │。                              │              │            │
  └──┴────────────────┴───────┴──────┘